【裁判字號】    99,上易,513
【裁判日期】    990729
【裁判案由】    恐嚇等
【裁判全文】
臺灣高等法院高雄分院刑事判決         99年度上易字第513號
上  訴  人  臺灣高雄地方法院檢察署檢察官
被      告  癸○○
選任辯護人  洪錫鵬律師
被      告  丁○○
選任辯護人  鄭國安律師
            吳麗珠律師
            康四評律師
被      告  戊○○
            庚○○
上列上訴人因被告恐嚇等案件，不服臺灣高雄地方法院98年度易
字第28號中華民國99年2 月23日第一審判決（起訴案號：臺灣高
雄地方法院檢察署97年度偵字第14874 號、第14875 號、第1741
2 號、第30432 號），本院判決如下：
    主  文
原判決關於有罪部分均撤銷。
癸○○共同犯如附表一所示之重利罪，共柒罪，各處如附表一所
示之刑（包括沒收）。應執行有期徒刑拾月，拘役壹佰日，有期
徒刑及拘役如易科罰金，均以新臺幣壹仟元折算壹日。扣案如附
表二編號1 至8 所示之物均沒收。
丁○○共同犯如附表一所示之重利罪，共柒罪，各處如附表一所
示之刑（包括沒收）。又犯恐嚇危害安全罪，處有期徒刑貳月，
如易科罰金，以新臺幣壹仟元折算壹日。應執行有期徒刑壹年，
拘役壹佰日，有期徒刑及拘役如易科罰金，均以新臺幣壹仟元折
算壹日。扣案如附表二編號1 至8 所示之物均沒收。
戊○○共同犯如附表一編號1 、2 、5 所示之重利罪，共參罪，
各處如附表一編號1 、2 、5 所示之刑（包括沒收）。應執行拘
役壹佰貳拾日，如易科罰金，以新臺幣壹仟元折算壹日。扣案如
附表二編號1 、2 、5 、8 所示之物均沒收。
庚○○共同犯如附表一編號7 、8 所示之重利罪，共貳罪，各處
如附表一編號7 、8 所示之刑（包括沒收）。應執行拘役陸拾日
，如易科罰金，以新臺幣壹仟元折算壹日。扣案如附表二編號6
至8 所示之物均沒收。
其他上訴駁回（即原判決關於癸○○、庚○○其餘被訴重利部分
均無罪，及丁○○、戊○○其餘被訴重利、恐嚇危害安全部分均
無罪等部分）。
    事  實
一、癸○○、丁○○原係前高雄區中小企業銀行之同事，共同基
    於乘他人急迫貸予金錢以取得與原本顯不相當重利之犯意聯
    絡，由癸○○出資，丁○○則化名「育森資產財務咨商公司
    高級專員李武慶」、「高鑫資產財務咨商公司專員陳慶宗」
    、「呂先生」等，負責以拜訪工商企業、散發貸款小廣告、
    發送行動電話簡訊等方式，對外招攬急迫需用金錢之不特定
    民眾及公司行號，共同在高雄市新興區○○○路13號6 樓經
    營地下錢莊，丁○○另每月固定向癸○○領取薪資新臺幣（
    下同）4 萬元。其2 人自民國（下同）96年年底某日起至97
    年5 月9 日止，乘如附表一編號1 至8 所示之寅○、丙○○
    、巳○○、己○○、子○○、壬○○、林佳瑩等借款人急迫
    需用金錢之際，以事先預扣第一期利息，並要求簽發還款支
    票或簽發供擔保之本票等方式，貸予如附表一編號1 至8 所
    示之金錢，借款人所簽發之支票則由丁○○、戊○○、庚○○（戊○○及庚○○如下述）轉交癸○○以其不知情之配偶
    周靜美設於聯邦商業銀行苓雅分行帳號000000000000號帳戶
    提示兌領，藉以向如附表一編號1 至8 所示借款人收取與原
    本顯不相當之利息。其中：
(一)丁○○另於97年1 月初某日以固定月薪4 萬元之代價招募戊○○加入上開地下錢莊，該月薪則由丁○○向癸○○領取後
    轉發給戊○○。戊○○自斯時起萌生與癸○○、丁○○共同
    基於乘他人急迫貸予金錢以取得與原本顯不相當重利之犯意
    聯絡，化名「高鑫資產財務咨商公司專員申子雲」，自97年
    4 月1 日起數次與丁○○共同前往高雄市前金區市○○路16
    6 號5 樓首席保全股份有限公司，與如附表一編號1 所示之
    借款人寅○洽談、催討如附表一編號1 所示之債務。另自97
    年1 月初起至97年2 月間止，乘如附表一編號2 、5 所示之
    丙○○、子○○等借款人急迫需用金錢之際，招攬其等向上
    開地下錢莊借錢，並由戊○○報由丁○○核定利息後，再由
    癸○○撥款，戊○○則負責放款予上開借款人及其後收款之
    工作，以此方式與癸○○、丁○○共同從事如附表一編號1
    、2 、5 所示之重利行為。
(二)丁○○另於97年3 月間某日以固定月薪4 萬元之代價招募庚○○加入上開地下錢莊，該月薪亦由丁○○向癸○○領取後
    轉發給庚○○。庚○○自斯時起萌生與癸○○、丁○○共同
    基於乘他人急迫貸予金錢以取得與原本顯不相當重利之犯意
    聯絡，化名「高鑫資產財務咨商公司專員蔡億霖」，自97年
    3 月間起至97年5 月9 日止，乘如附表一編號7 、8 所示之
    壬○○、林佳瑩等借款人急迫需用金錢之際，招攬其等向上
    開地下錢莊借錢，並由庚○○報由丁○○核定利息後，再由
    癸○○撥款，庚○○則負責放款予上開借款人及其後收款之
    工作，以此方式與癸○○、丁○○共同從事如附表一編號7
    、8 所示之重利行為。
二、如附表一編號1 所示之債務人寅○因無力繳交高額本息，丁○○為逞上開重利犯行，竟另基於恐嚇危害安全之犯意，自
    97年3 月初起，經常以電話或滯留於高雄市前金區市○○路
    166 號5 樓首席保全股份有限公司內之方式催討債務，並對
    寅○以兇惡口氣揚言：「再不清償就將債務交給公司討債部
    門處理，會讓你公司做不下去，到時會很難看」、「再不還
    錢就對你不客氣」等語，致寅○心生畏懼，足生危害於其生
    命、身體及財產之安全。嗣於97年5 月27日經法務部調查局
    高雄市調查處調查員分別在上開地下錢莊據點、丁○○位於
    高雄市苓雅區○○○街86號住處，癸○○位於高雄市○○區
    ○○街43巷7 號8 樓之2 住處扣得如附表二、三所示之物及
    存摺、記帳筆記本、催債資料、客戶委任書、拜訪客戶資料
    、電腦主機、在職證明、記事本、法院文件、客戶授信資料
    、丁○○所有之手機2 支等物，而循線查悉上情。
三、案經寅○訴由法務部調查局高雄市調查處移送臺灣高雄地方
    法院檢察署檢察官偵查起訴。
    理  由
壹、證據能力：
一、證人寅○、證人辰○○於法務部調查局高雄市調查處（下稱
    高雄市調處）之陳述，均無證據能力：
(一)、按被告以外之人於審判外之言詞或書面陳述，除法律有規定
    外，不得作為證據；被告以外之人於檢察事務官、司法警察
    官或司法警察調查中所為之陳述，與審判中不符時，其先前
    之陳述具有較可信之特別情況，且為證明犯罪事實存否所必
    要，得為證據，刑事訴訟法第159 條第1 項、第159 條之2
    分別定有明文。
(二)、經查，證人即告訴人寅○於高雄市調處之陳述中，對於向被
    告丁○○借款，及被告丁○○、戊○○於借款後前來催討債
    務等情節之描述，與其於原審審理中之證述內容大致相符，
    惟關於借款之次數、金額、計息方式等與本件案情有重要關
    連者等細節，則多答稱：時間太久，不記得了等語。另證人
    辰○○於高雄市調處之陳述，就其有無向被告丁○○、戊○○借款，以及事後是否因無力清償債務而遭被告丁○○、戊○○恐嚇等情節，與其在原審審理中之陳述內容大相逕庭，
    分別有證人寅○、辰○○之調查筆錄（見法務部調查局高雄
    市調查處97年6 月高市偵字第09768 號刑事案件移送書《下
    稱市調卷》第1 至2 、5 至6 頁、臺灣高雄地方法院檢察署
    《下稱高雄地檢署》97年度他字第3531號卷《下稱他字卷》
    第4 、6 至8 頁、高雄地檢署97年度偵字第14875 號卷《下
    稱偵二卷》第12頁），及原審審理筆錄在卷可稽（見原審98
    年度易字第28號卷《下稱易字卷》卷一第84至93頁、卷二第
    140 至149 頁），則證人寅○、辰○○上開於高雄市調處之
    陳述均與審判中不符乙節，固堪認定。惟遍查全卷，未見證
    人寅○、辰○○於高雄市調處陳述之錄音或錄影檔案，且依
    卷內現存證據，並無事證顯示其等在高雄市調處之陳述具有
    較可信之特別情況，不符刑事訴訟法第159 條之2 有關傳聞
    例外之規定，被告癸○○之辯護人既於原審審理時爭執證人
    辰○○之調查筆錄、被告丁○○之辯護人爭執證人辰○○、
    寅○之調查筆錄無證據能力，則依前開說明，證人辰○○及
    寅○上開調查筆錄，自不得作為認定本案犯罪事實有無之證
    據。
二、按被告以外之人於審判外之陳述，雖不符刑事訴訟法第159
    條之1 至第159 條之4 之規定，而經當事人於審判程式同意
    作為證據，法院審酌該言詞陳述或書面陳述作成時之情況，
    認為適當者，亦得為證據，刑事訴訟法第159 條第1 項定有
    明文。本判決所引用之證據，其原屬於傳聞證據部分，檢察
    官及被告、辯護人均同意作為證據（見本院卷第55頁至57頁
    ），本院審酌上開證據之形式及取得過程並無瑕疵、與待證
    事實具有關連性等情況，認為適當，依上開規定，均得為本
    案之證據。
貳、撤銷改判部分（即原判決有罪部分）：
一、犯罪事實一即被告4 人所犯重利罪部分：
    訊據被告癸○○、丁○○、戊○○及庚○○均對於此等部分
    犯罪事實坦承不諱，核與證人即告訴人寅○分別於偵訊及原
    審審理中之證述（見偵二卷第66至67頁、易字卷二第140 至
    149 頁）、證人即被害人丙○○分別於高雄市調處及原審審
    理中之陳述（見市調卷第30至31頁、易字卷一第104 至108
    頁）、證人即被害人巳○○於高雄市調處之陳述（見市調卷
    第26至27頁）、證人即被害人己○○於原審審理中之陳述（
    見易字卷二第61至66頁）、證人即被害人子○○分別於高雄
    市調處及原審審理中之陳述、證人即德光生命科技開發股份
    有限公司負責人陳孟秀於原審審理中之陳述（見市調卷第17
    至18頁、易字卷二第67至72頁）、證人即被害人張競太於高
    雄市調處之陳述（見市調卷第9 至10頁）、證人即銘瀧工程
    有限公司負責人申○○、證人即申○○之配偶林佳瑩於原審
    審理中之陳述（見易字卷二第73至75、136 至139 頁）相符
    。又如附表一編號1 所示犯罪事實部分，復有告訴人寅○簽
    發之票面金額分別為12萬100 元、12萬150 元支票影本各1
    張、高雄市調處在首席保全股份有限公司外之蒐證照片2 張
    、被告丁○○化名為「李武慶」所簽發之收據1 紙（見他字
    卷第11至12、23頁、市調卷第8 頁反面）及扣案如附表二編
    號1 所示之物可證，且如附表二編號9 所示之千元紙鈔共10
    張合計1 萬元現金部分，係告訴人寅○於97年3 月間借款30
    萬元，並開立面額各為15萬元之支票共2 紙，然均遭退票後
    所分期之第2 期攤還之現金乙節，業據被告丁○○於高雄市
    調處供述綦詳（見偵二卷第8 頁），亦有該筆1 萬元現金扣
    案可佐。另如附表一編號2 所示犯罪事實部分，有扣案如附
    表二編號2 所示之物（見市調卷第33至35頁及附表二出處欄
    ）；如附表一編號3 至8 所示犯罪事實部分，分別有扣案如
    附表二編號3 至7 所示之物（見市調卷第20至25、28頁反面
    至29頁及附表二出處欄）為證。此外，復有被告癸○○配偶
    周靜美上開設立於聯邦商業銀行苓雅分行帳戶之存摺存款明
    細表1 份、高雄市調處搜索扣押筆錄及扣押物品目錄表各3
    份、被告癸○○自行製作之融資案件明細表、案件統計表、
    融資案件利潤分配表、薪資表在卷可稽（見他字卷第42至45
    頁、高雄地檢署97年度偵字第14874 號卷《下稱偵一卷》第
    4 至15、38至40頁、偵二號卷第11、47至56頁），及扣案如
    附表二編號10至12所示之物可資佐證，足認被告4 人上開任
    意性自白均與事實相符，本件事證明確，被告4 人上開重利
    犯行，均堪認定，應予依法論科。
二、犯罪事實二即被告丁○○所犯恐嚇危害安全罪部分：
    訊據被告丁○○對於此部分事實於本院審理時亦供承不諱（
    見本院卷第96頁），並經證人即告訴人寅○於原審審理中到
    庭結證稱：伊向李先生（指丁○○）借款、還款過程中，到
    最後有拖欠、未按時還款之情形，李先生有時候打電話來叫
    伊還錢，有時親自來當面問伊何時要還，每次來找伊要錢的
    人最多2 個，其中1 個是丁○○，一開始時口氣都還好，算
    客氣，但最後那幾次，因為伊先前已經還很多，一時無法再
    還那麼多錢，丁○○就口氣不好的說：「再不還錢就交給公
    司討債部處理，讓你公司做不下去，對你不客氣」、「再不
    給我錢，你就試試看」等語，並叫伊簽2 張面額各70萬元的
    本票，伊說沒欠那麼多，為何要簽面額70萬元的本票，而且
    還要簽2 張，但丁○○說不行，至少要簽1 張70萬元本票。
    丁○○對伊說上述那些話時，伊當然會害怕，丁○○之前都
    蠻客氣的，後來幾次才這樣。至於戊○○是後面幾次才有陪
    丁○○一起來，戊○○來時都沒有跟伊講什麼話，有一次丁○○去廁所什麼的，戊○○才問伊為什麼要借錢，伊說因為
    被員工盜用公款，一下子週轉不過來，伊還跟戊○○說：「
    你們利息太高，這個行業不好，去學點別的行業」，伊確定
    戊○○不曾對伊講過什麼讓伊害怕的話。另除了丁○○、戊○○去過伊公司外，伊不曾見過另外2 個被告癸○○及庚○○等語（見易字卷二第140 至143 、148 至149 頁）。被告
    丁○○有如犯罪事實二所示恐嚇危害安全之犯行，堪以認定
    。
三、核被告癸○○、丁○○就犯罪事實一即如附表一編號1 至8
    所為、被告戊○○就如附表一編號1 、2 、5 所為、被告庚○○就如附表一編號7 、8 所為，均係犯刑法第344 條之重
    利罪。被告丁○○就犯罪事實二部分所為，係犯同法第305
    條恐嚇危害安全罪。如附表一之「行為人欄」所列之被告，
    分別就附表一對應編號之重利犯行，有犯意聯絡及行為分擔
    ，均應論以共同正犯。被告癸○○、丁○○、戊○○就如附
    表一編號1 所示被害人寅○之5 次重利犯行、如附表一編號
    2 所示被害人丙○○之2 次重利犯行、如附表一編號5 所示
    被害人子○○之2 次重利犯行；被告癸○○、丁○○就如附
    表一編號4 所示被害人己○○之2 次重利犯行、如附表一編
    號6 、7 所示被害人壬○○、張競太之2 次重利犯行；被告
    癸○○、丁○○、庚○○就如附表一編號8 所示被害人林佳
    瑩之3 次重利犯行，各係基於同一決意而為之數個舉動，且
    時間相近、所侵害法益相同，依一般社會健全之觀念，難以
    強行分開，應予包括之評價，而各論以接續犯之實質上一罪
    。被告癸○○、丁○○就如附表一編號6 、7 所示行為、被
    告庚○○就如附表一編號7 所示行為，各係以一重利行為侵
    害壬○○、張競太之財產法益，各係一行為觸犯2 罪名，為
    同種想像競合犯，各僅論以一罪。被告癸○○、丁○○對於
    如附表一編號1 至8 所示被害人所為之7 起重利犯行（附表
    一編號6 、7 為同一起犯行）；被告戊○○對於如附表一編
    號1 、2 、5 所示被害人所為之3 起重利犯行；被告庚○○
    對於如附表一編號7 、8 所示被害人所為之2 起重利犯行；
    及被告丁○○就上述7 起重利犯行及如犯罪事實二部分之恐
    嚇危害安全犯行，罪名不同，犯罪時間有異，侵害法益互殊
    ，顯係分別起意為之，均應予以分論併罰。
四、原審以被告4 人有上開犯行，予以論罪科刑，固非無見；惟
    查，被告4 人乘被害人急需用錢之際，以重利貸款，剝削經
    濟弱者，被告丁○○事後更以恐嚇討債，使被害人處於極端
    恐懼之下，且被害人多達7 人，利息高達月息或5 分至6 分
    、或9 分、或10分、或20分、或24.5分、或30分、或35分、
    或36分、或60分、或75分、或243 分、或約257 分至360 分
    不等（詳如附表一所示），原審量刑稍嫌偏低，且予以宣告
    附條件緩刑（向公庫支付一定金額），尚嫌輕縱，檢察官此
    等部分上訴意旨執此而指摘原判決不當，均為有理由，應將
    原判決關於被告4 人有罪部分均撤銷改判。爰審酌被告4 人
    趁人財務上急迫之際，以私人放款方式賺取不相當之超額高
    利，被告丁○○更因告訴人寅○無力償還高額本息而出言恐
    嚇，所為均不足取，惟念被告丁○○就重利部分坦認不諱，
    被告癸○○、丁○○、庚○○均坦承全部犯行，被告癸○○
    為出資之金主，被告丁○○雖受僱於被告癸○○，惟其綜理
    該地下錢莊之借款、核定利率之主要業務，且為被告癸○○
    與被告戊○○、庚○○之聯絡窗口，另有恐嚇告訴人寅○之
    行為，涉案程度較重，被告戊○○、庚○○僅受僱於被告癸○○領取固定月薪及其2 人參與之時間、程度，暨其等獲取
    之不法利益等一切情狀，分別量處如主文所示之刑，並各定
    其應執行刑，且就其等各別所處之刑、定應執行刑部分，均
    諭知易科罰金之折算標準。扣案如附表二編號1 至7 所示之
    物，分別為如附表一編號1 至8 所示被害人簽發之本票、支
    票及供被告4 人審核借款之公司財產資料、身分證件影本、
    被告癸○○為收取重利所製作之借款明細表，核屬被告癸○○、丁○○所有；其中如附表二編號1 、2 、5 所示之物亦
    為被告戊○○所有、如附表二編號6 、7 所示之物亦為被告
    庚○○所有，且分別是被告4 人所犯如上之重利犯罪所得之
    物及供犯罪所用之物，另如附表二編號8 所示之名片為被告
    丁○○、戊○○、庚○○所有，且為其3 人犯本件重利罪所
    用之物，均應依刑法第38條第1 項第2 款前段、第3 款後段
    規定及共同正犯責任共同原則，各於被告4 人所犯上開之罪
    項下，宣告沒收之。至扣案如附表二編號9 所示之物為告訴
    人寅○用以支付如附表一編號1 所示借款本息之現金，自屬
    告訴人寅○所有，應發還告訴人寅○；另如附表二編號10至
    12所示物品，僅具證據性質；另本件如附表三所示之物及其
    他扣案之存摺、記帳筆記本、催債資料、客戶委任書、拜訪
    客戶資料、電腦主機、在職證明、記事本、法院文件、客戶
    授信資料、丁○○所有之手機2 支等物，均無證據證明與上
    開犯罪事實有何關連，爰均不予宣告沒收。
參、上訴駁回部分（即原判決無罪部分）：
一、公訴意旨略以：
(一)被告戊○○另基於重利之犯意聯絡，與被告癸○○、丁○○
    、庚○○共同以上述方式，向如附表一編號3 至4 、6 至8
    所示之借款人收取顯不相當之重利，共同從事如附表一編號
    3 至4 、6 至8 所示之重利行為。因認被告戊○○此部分所
    為亦涉犯刑法第344 條重利罪嫌等語。
(二)被告庚○○另基於重利之犯意聯絡，與被告癸○○、丁○○
    、戊○○共同以上述方式，向如附表一編號1 至6 所示之借
    款人收取顯不相當之重利，共同從事如附表一編號1 至6 所
    示之重利行為。因認被告庚○○此部分所為亦涉犯刑法第34
    4 條重利罪嫌等語。
(三)被告癸○○、丁○○、戊○○、庚○○基於重利之犯意聯絡
    ，自96年3 、4 月間起（起訴書原記載自96年11、12月間起
    ，業經公訴人當庭更正）共同以上述方式，向下列之人收取
    與原本顯不相當之重利，而共同從事重利行為，均係犯刑法
    第344 條重利罪嫌等語：
 1、被害人辰○○因兒子住院急需用錢，於96年3 、4 月間，由
    被告丁○○、戊○○2 人經手並核定利息，向被告癸○○借
    款3 次，借款金額均為1 萬元，利息以6 天為一期，每期利
    息30分即3,000 元，借款時即預扣利息，實拿7,000 元。被
    害人辰○○及其妻林青燕於各次借款時均須簽發面額3 萬元
    本票1 張交付供擔保。
 2、被害人朱淑芬於96年12月5 日由被告丁○○經手並核定利息
    ，向被告癸○○借款40萬元，利息每20天為1 期，每期利息
    7 分即2 萬8000元。
 3、超峰家電有限公司負責人於96年12月5 日由被告丁○○經手
    並核定利息，向被告癸○○借款38萬6500元，利息以3 個月
    為1 期，每期利息8.31分即3 萬2000元。
 4、被害人未○○於96年12月11日由被告丁○○經手並核定利息
    ，向被告癸○○借款3 萬元，利息每8 天為1 期，每期利息
    15分即4,500 元。另於97年1 月3 日向被告癸○○借款3 萬
    元，利息每7 天為1 期，每期利息6 分即1,800 元。
 5、被害人丑○○於96年12月13日由被告丁○○經手並核定利息
    ，向被告癸○○借款10萬元，利息每9 天為1 期，每期利息
    15分即1 萬5000元。
 6、雪麗舞廳負責人林依芳於96年12月20日起至97年6 月18日止
    之期間，由被告丁○○經手並核定利息，向被告癸○○借款
    300 萬元，第1 個月利息5.17分即15萬5000元，其餘各月利
    息為2.5 分。
 7、被害人朱如芬於97年1 月3 日向被告癸○○借款20萬元，利
    息每20天為1 期，每期利息9 分即1 萬8000元。
 8、瀚泰企業行及建恆企業有限公司負責人午○○於97年1 月間
    ，由被告戊○○經手，經被告丁○○核定利息，向被告癸○○借款2 、3 次，借款金額為100 萬元，利息計算方式相同
    ，每10天為1 期，每期利息8 分。
 9、壽祿福公司不詳負責人於97年2 月間，由被告戊○○經手，
    經被告丁○○核定利息，向被告癸○○借款2 次，借款金額
    各為15萬元、10萬元，利息計算方式相同，每10天為1 期，
    每期利息12分。
10、被害人乙○○於97年3 月25日，由被告庚○○經手，經被告
    丁○○核定利息，向被告癸○○借款20萬元，利息每15天為
    1 期，每期利息5.5 分即1 萬1000元。
(四)被告丁○○、戊○○2 人為逞其等重利犯行，竟於前述之被
    害人辰○○無法按期償還債務時，基於恐嚇之犯意聯絡，以
    電話向被害人辰○○恫稱：「若再不還錢，我就要找到你父
    母及妻女了」、「若再不還錢，看要怎樣都好」「再不還錢
    會叫人來處理」等語，致其心生畏懼，足生危害於其等之生
    命、身體及財產安全。因認被告丁○○、戊○○此部分所為
    涉犯刑法第305 條恐嚇危害安全罪嫌等語。
(五)被告戊○○為逞其重利犯行，竟於如附表一編號1 所示之被
    害人寅○無法按期償還債務時，與被告丁○○基於恐嚇之犯
    意聯絡，共同於前述犯罪事實二所示時、地，與被告丁○○
    共同以「再不清償就將債務交給公司討債部門處理，會讓你
    公司做不下去，到時會很難看」、「再不還錢就對你不客氣
    」等語恐嚇被害人寅○，致被害人寅○心生畏懼，足生危害
    於其生命、身體及財產之安全。因認被告戊○○此部分所為
    與被告丁○○共犯刑法第305 條恐嚇危害安全罪嫌等語。
二、按犯罪事實應依證據認定之，無證據不得認定犯罪事實；不
    能證明被告犯罪者，應諭知無罪之判決，刑事訴訟法第154
    條第2 項、第301 條第1 項分別定有明文。次按事實之認定
    ，應憑證據，如未能發現相當證據，或證據不足以證明，自
    不能以推測或擬制之方法，為裁判之基礎。且認定不利於被
    告之事實，須依積極證據，苟積極證據不足為不利於被告事
    實之認定時，即應為有利於被告之認定，更不必有何有利之
    證據；又刑事訴訟法上所謂認定犯罪事實之積極證據，係指
    適合於被告犯罪事實之認定之積極證據而言，雖不以直接證
    據為限，間接證據亦包括在內，然而無論直接或間接證據，
    其為訴訟上之證明，須於通常一般之人均不致有所懷疑，而
    得確信其為真實之程度者，始得據為有罪之認定，倘其證明
    尚未達到此一程度，而有合理之懷疑存在，無從使事實審法
    院得有罪之確信時，即應由法院諭知被告無罪之判決（最高
    法院30年上字第816 號、29年上字第3105號、40年臺上字第
    86號、76年臺上字第4986號判例意旨可資參照）。
三、公訴人認被告4 人分別涉犯上開重利罪嫌、被告丁○○及戊○○涉犯上開恐嚇罪嫌，無非係以被告4 人之供述、證人寅
    ○在高雄市調處及偵查中之陳述、證人辰○○、丙○○、巳
    ○○、子○○、張競太等人在高雄市調處之陳述、證人即被
    告癸○○配偶周靜美於高雄市調處之陳述、扣案之支票、本
    票、融資案件利潤分配表、案件統計表、薪資表等放款資料
    、證人周靜美上開設於聯邦商業銀行苓雅分行帳戶之存摺及
    存款明細表等資料為其論據。以下分論之：
(一)就被告戊○○被訴向如附表一編號3 至4 、6 至8 所示之借
    款人收取重利部分（即前述參、一、(一)），及被告庚○○被
    訴向如附表一編號1 至6 所示之借款人收取重利部分（即前
    述參、一、(二)）：
 1、訊據被告戊○○固坦承有以月薪4 萬元之代價受僱於被告癸○○，並與被告癸○○、丁○○共同從事如附表一編號1 、
    2 、5 所示重利犯行之事實；惟堅決否認有何參與如附表一
    編號3 至4 、6 至8 所示之重利行為，辯稱：伊沒有經手如
    附表一編號3 至4 、6 至8 所示借款案件等語。另訊據被告
    庚○○固坦承有以月薪4 萬元之代價受僱於被告癸○○，並
    與被告癸○○、丁○○共同從事如附表一編號7 至8 所示重
    利犯行之事實，惟堅決否認有何參與如附表一編號1 至6 所
    示之重利行為，辯稱：伊沒有經手如附表一編號1 至6 所示
    借款案件，該等案件係伊到職前的事，不能因為伊與其他被
    告在同一家公司上班就要伊與其他人之行為共同負責等語。
 2、經查，被告戊○○與被告癸○○、丁○○共同從事如附表一
    編號1 、2 、5 所示重利犯行之事實；另被告庚○○與被告
    癸○○、丁○○共同從事如附表一編號7 至8 所示重利犯行
    之事實，被告戊○○、庚○○均受僱於被告癸○○，所招攬
    之借款案件均交由被告丁○○核定利息後轉由癸○○撥款等
    事實，均如前述，固堪認被告戊○○、庚○○為上開地下錢
    莊之一份子。惟被告戊○○係97年1 月初始加入該地下錢莊
    ，另被告庚○○則遲97年3 月間始參與該地下錢莊之放款、
    收款業務，除據被告戊○○、庚○○供述在卷外，復經證人
    即被告癸○○於原審審理中證述綦詳（見易字卷一第33頁）
    。另被告丁○○於高雄市調處詢問時陳稱：伊於97年1 月初
    介紹戊○○進來，97年3 月間介紹庚○○進來，伊等3 人各
    自招攬之客戶分為有擔保、無擔保2 種... ，伊等3 人會自
    行記載客戶開出支票之到期日，以利到期日前向客戶提醒兌
    現。伊與戊○○、庚○○都是各自進行招攬客戶，不過戊○○、庚○○會將借款案件交給伊做風險評估，議定收取利息
    若干，由伊向癸○○報告取得同意後取款，伊再分別將款項
    交給戊○○或庚○○借給客戶等語（見偵二卷第6 頁反面至
    第7 、43頁反面），參以被告戊○○經手之如附表一編號1
    、2 、5 所示之借款案件中，如附表一編號1 所示之告訴人
    寅○於原審審理中證稱：伊沒有見過庚○○等語（見易字卷
    二第149 頁）；如附表一編號2 所示被害人丙○○於原審審
    理中證稱：伊只認識戊○○，不認識丁○○、庚○○等語（
    見易字卷一第104 頁）。另被告庚○○經手之如附表一編號
    7 至8 所示之借款案件中，如附表一編號7 所示被害人張競
    太於高雄市調處指認被告4 人時證稱：伊只見過丁○○、蔡
    億霖（指庚○○）等語（見市調卷第9 頁反面、第11頁指認
    紀錄表）；如附表一編號8 所示被害人林佳瑩於原審審理中
    證稱：伊只向庚○○借過錢，沒有向癸○○、丁○○、戊○○借過錢等語（見易字卷二第136 頁）。足見被告丁○○、
    戊○○、庚○○確是各自招攬客戶無訛，僅是被告戊○○、
    庚○○各自招攬客戶後，會再各自將借款案件交給丁○○核
    定利息而已。是被告戊○○辯稱：伊沒有經手如附表一編號
    3 至4 、6 至8 所示借款案件等語；被告庚○○辯稱：伊沒
    有經手如附表一編號1 至6 所示借款案件等語，均屬有據。
 3、綜上，被告戊○○、庚○○既係各自對外招攬借款案件，綜
    觀全卷，亦無積極證據顯示被告戊○○、庚○○有相互參與
    對方或被告丁○○所招攬借款案件之放款、收款等業務，則
    被告戊○○、庚○○自應僅就自身所招攬借款案件部分負重
    利之罪責，尚難僅憑其等均受僱於被告癸○○從事重利犯行
    ，即謂其等應就如附表一所有之借款案件均負重利罪責。是
    公訴人認被告戊○○就如附表一編號3 至4 、6 至8 所示事
    實與被告癸○○、丁○○、庚○○共同負重利罪責；認被告
    庚○○就如附表一編號1 至6 所示事實與被告癸○○、丁○○、戊○○共同負重利罪責；復查無其他積極證據足資認定
    被告戊○○、庚○○有公訴人所指上開犯行，揆諸首揭法條
    、判例意旨之說明，自應就被告戊○○被訴如前述參、一、
    (一)部分、被告庚○○被訴如前述參、一、(二)部分各為其2 人
    無罪之諭知。
(二)就被告4 人被訴向前述參、一、(三)、1 之被害人辰○○收取
    重利部分：
 1、訊據被告4 人均堅決否認有向被害人辰○○收取重利之犯行
    ，均辯稱：辰○○不是伊等4 人之客戶，不曾放款給辰○○
    等語，另被告丁○○辯稱：辰○○的資料是伊一個叫「輝仔
    」的朋友拿給伊的，要請伊幫忙寫本票裁定的聲請書，伊確
    實沒有借款給辰○○等語。
 2、經查，證人辰○○於原審審理中到庭證稱：伊於96年3 、4
    月間有因兒子急救之醫藥費用以身分證、簽本票之方式向人
    借過錢，但不是向被告4 人借款，伊不曾見過被告4 人，伊
    之前在高雄市調處雖然有指認丁○○、戊○○的照片，說很
    像是借伊錢的人，但今天當庭看丁○○、戊○○本人，確定
    其2 人不是當時借伊錢的人。當時借伊錢以及事後以不好的
    態度向伊討債的人自稱姓汪，對方當時有留匯款單、收據等
    資料給伊，伊都交給調查局了等語（見易字卷一第84至93頁
    ）；另證人即辰○○之母謝麗琴於原審審理中亦證稱：伊兒
    子辰○○曾帶一位汪先生到伊母親做生意那裡去過，伊有看
    過，辰○○說汪先生是軍中的朋友，約半年後，汪先生突然
    來找伊，拿本票給伊看，說有借錢給辰○○，每週要6,000
    元的利息，當時伊孫子在住院，辰○○常跟伊要錢，但不敢
    跟伊說為什麼，錢莊的人陸續有來找伊，伊就陸陸續續還對
    方錢，那位汪先生以及一同前來的一個10幾歲的年輕人總共
    去找過伊10幾次，伊確定那位汪先生及曾去找過伊要錢的人
    都不是在庭的被告4 人等語（見易字卷一第94至95頁），參
    以原審函詢高雄市調處有關證人辰○○前述「汪先生」提供
    之匯款單、收據等資料，高雄市調處則函覆稱：證人辰○○
    於97年6 月13日上午在本處接受本件被告癸○○等4 人涉嫌
    恐嚇等案件之詢問時，並未提供相關之收據、匯款單等資料
    供參，其係於同日下午另向本處檢舉一名「汪先生」涉嫌重
    利及恐嚇案件時，曾提供其繳付利息之匯款單，該部分正由
    高雄地檢署另案偵辦中，與本件被告癸○○等4 人之案件無
    關等語，有該處98年4 月27日高市偵字第09868026160 號函
    附卷足稽（見易字卷二第18頁），堪認被告4 人辯稱：不曾
    放款給辰○○等語，洵屬有據。再者，本件經高雄市調處調
    查員依法搜索被告4 人共組地下錢莊之據點、被告癸○○及
    丁○○前開住處，雖扣得多紙借款人所簽發之支票、本票正
    本（見於被告癸○○住處扣案之扣押物編號貳、參所示之物
    ），唯獨有關被害人辰○○所簽發面額7 萬5000元本票1 張
    、面額各為3 萬元本票共2 張、被害人辰○○之配偶林青燕
    所簽發面額各為3 萬元之本票共2 張，合計5 張本票部分，
    均只有影本而無正本（如附表三編號1 部分），尚不足資為
    被害人辰○○曾向被告4 人借款之憑據。再自被告癸○○住
    處查扣如附表二編號12所示之電腦主機中所列印之融資案件
    利潤分配表、薪資表、通路佣金表、案件統計表等資料觀之
    ，確均為96年12月以後之紀錄，且其中並無有關被害人辰○○或其配偶林青燕之記載，有該等文件在卷可稽（見偵一卷
    第38至40頁、偵二卷第47至56頁、高雄地檢署97年度偵字第
    17412 號卷《下稱偵三卷》第7 至10頁），足認被告4 人辯
    稱：辰○○並非被告4 人之借款客戶等語，堪可採信。至被
    害人辰○○固曾於高雄市調處指稱有向被告丁○○、戊○○
    借款云云（見市調卷第1 至3 頁），惟其此部分陳述並無證
    據能力乙節，業如前述，自不得作為本件認定事實有無之證
    據，況依現存卷證觀之，被害人辰○○此部分之指述，並無
    其他積極證據足以相互佐證，自難遽採。
 3、綜上，被告4 人否認曾放款予被害人辰○○等語，堪可採信
    。其等既未放款予被害人辰○○，自與刑法第344 條重利罪
    之構成要件有間。此外，復查無其他積極證據足資認定被告
    4 人有公訴人所指此部分犯行，揆諸首揭法條、判例意旨之
    說明，自應就被告4 人被訴如前述參、一、(三)、1 部分均為
    無罪之諭知。
(三)就被告4 人被訴向前述參、一、(三)、2 至5 、7 之被害人朱
    淑芬、超峰家電有限公司負責人、未○○、丑○○、朱如芬
    收取重利部分：
 1、訊據被告癸○○、丁○○對此部分之公訴意旨均坦承不諱，
    僅陳稱：前述參、一、(三)、3 之被害人朱淑芬與參、一、(三)
    、7 之朱如芬應為同一人等語。另被告戊○○及庚○○則均
    否認有參與此部分之行為，均辯稱：沒有經手此部分之借款
    案件等語。
 2、經查，被告癸○○、丁○○固均坦承有放款予前述參、一、
    (三)、2 至5 、7 之被害人朱淑芬（即上述之朱如芬，且依扣
    案有關此部分之借款明細表後附之身分證影本觀之，其正確
    姓名應為甲○○，起訴書有關朱淑芬、朱如芬均為誤載）、
    超峰家電有限公司負責人、未○○、丑○○，且經扣得如附
    表三編號2 至5 所示之物，另自被告癸○○住處查扣如附表
    二編號12所示之電腦主機中所列印之融資案件利潤分配表、
    薪資表、通路佣金表、案件統計表等資料亦有上開借款人之
    借款資料（見偵一卷第38至40頁、偵二卷第47至56頁），惟
    上開借款明細表、融資案件利潤分配表等資料均為被告癸○○所自製，尚不足以作為被告癸○○、丁○○自白之補強證
    據。且證人甲○○於原審審理中證稱：伊不認識被告4 人，
    亦不曾向被告4 人借過錢，伊是曾經透過朋友向地下錢莊借
    款，但伊不知借款的對象，借款詳細金額、利息都沒有印象
    了等語（見易字卷一第96至97頁）；證人即超峰家電有限公
    司負責人卯○○於原審審理中證稱：伊不認識被告4 人，沒
    有向被告4 人借過錢，伊向民間借錢都是自己去借，且每次
    都是跟認識的人借等語（見易字卷一第98至99頁）；證人未
    ○○於原審審理中證稱：伊不認識也沒看過被告4 人，沒有
    向被告4 人借過錢，就算有也不記得了，伊有透過朋友向銀
    行以外的民間團體或地下錢莊借過1 次錢，但借款金額、利
    息、擔保物都不記得了等語（見易字卷一第100 至101 頁）
    ；證人丑○○於原審審理中證稱：伊不認識被告4 人，伊在
    1 、2 年前曾透過一名林姓朋友向銀行以外的民間借貸過，
    一次最多借10萬元，但因該名朋友欠伊錢，所以借款利息均
    是該名朋友付，伊只付本金，所以伊不知道利息是多少，伊
    現在已聯絡不上該林姓朋友等語（見易字卷二第58至61頁）
    ，是上開證人甲○○、卯○○、未○○、丑○○之證詞，亦
    均無從作為被告癸○○、丁○○前揭自白之佐證，自不得僅
    以被告癸○○、丁○○之自白即認定其等確有放款予證人甲○○、卯○○、未○○、丑○○並向之收取與原本顯不相當
    利息之行為。另被告戊○○、庚○○否認此部分犯行，已如
    前述，此外，綜觀全部卷證，亦無何積極證據顯示被告戊○○、庚○○有放款予證人甲○○、卯○○、未○○、丑○○
    並藉此收取重利之行為。準此，公訴人認被告4 人涉犯此部
    分之重利罪嫌，舉證尚有不足，自難逕以刑法第344 條重利
    罪責相繩。依上開法條、判例意旨之說明，就此部分亦應諭
    知被告4 人無罪。
(四)就被告4 人被訴向前述參、一、(三)、6 、8 至10所示之被害
    人林依芳、午○○、壽祿福公司不詳負責人、乙○○收取重
    利部分：
 1、訊據被告癸○○、丁○○對此部分之公訴意旨均坦承不諱。
    被告戊○○對於前述參、一、(三)、8 至9 所示之部分坦承在
    卷，但否認有經手參、一、(三)、6 、10所示借款案件。另被
    告庚○○對於前述參、一、(三)、10所示部分亦坦認不諱，但
    否認有經手參、一、(三)、6 、8 至9 所示借款案件。
 2、經查，被告癸○○、丁○○、戊○○及庚○○固坦承如上述
    ，且本件經扣得如附表三編號6 至7 所示之物，另自被告癸○○住處查扣如附表二編號12所示之之電腦主機中所列印之
    融資案件利潤分配表、薪資表、通路佣金表、案件統計表等
    資料亦有上開借款人之借款資料（見偵一卷第38至40頁、偵
    二卷第47至56頁、偵三卷第7 至10頁），惟上開借款明細表
    、融資案件利潤分配表等資料均為被告癸○○所自製，尚不
    足以作為被告4 人上開自白之補強證據。況上開借款人未經
    檢調機關傳喚、通知到案說明，經原審傳喚亦未到庭，依上
    開自現存卷證觀之，尚無從判斷前述借款人是否於急迫、輕
    率或無經驗之情形下向被告4 人借款，自難逕論以被告4 人
    此部分之重利罪責，就此部分自應就被告4 人無罪之諭知。
(五)就被告丁○○、戊○○被訴恐嚇被害人辰○○（即前述參、
    一、(四)所示）部分：
 1、訊據被告丁○○、戊○○均堅決否認有何恐嚇辰○○之犯行
    ，均辯稱：不認識辰○○，沒有放款予辰○○，亦未加以恐
    嚇等語。
 2、經查，被告4 人均未放款予辰○○乙節，業經認定如前。而
    綜觀本件卷證，亦無證據顯示被告丁○○、戊○○與辰○○
    間有其他糾紛或恩怨；衡情，被告丁○○、戊○○並無出言
    恐嚇辰○○之動機或必要性，是被告丁○○、戊○○前開所
    辯，即非無據。而證人辰○○固曾於高雄市調處指述被告丁○○、戊○○是以重利借錢給伊之地下錢莊之人，且伊如未
    償還本息，就會表示「若再不還錢，我就要找到你父母及妻
    女了」、「若再不還錢，看要怎樣都好」、「若再不還錢會
    叫人來處理」等恐嚇言語，惟此部分陳述無證據能力乙節，
    亦如前述，且在證人辰○○向某地下錢莊借錢後，向其母親
    謝麗琴催討債務之人並非被告丁○○、戊○○等事實，亦據
    證人即辰○○之母謝麗琴於原審審理中證述如上，益徵被告
    丁○○、戊○○辯稱：不認識辰○○，沒有放款予辰○○，
    亦未加以恐嚇等語為可採。此外，復查無其他積極證據足資
    認定被告丁○○、戊○○有公訴人所指此部分恐嚇犯行，自
    難逕以刑法第305 條恐嚇危害安全罪責相繩。就此部分自應
    就被告丁○○、戊○○無罪之諭知。
(六)就被告戊○○被訴恐嚇告訴人寅○（即前述參、一、(五)所示
    ）部分：
 1、訊據被告戊○○固坦承有與被告丁○○共同前往與告訴人寅
    ○商談債務問題，惟堅決否認有何恐嚇寅○之犯行，辯稱：
    伊到寅○的公司只是單純聊天，沒有恐嚇寅○等語。
 2、經查，被告戊○○自97年1 月初加入被告癸○○、丁○○共
    組之地下錢莊後，曾陪同被告丁○○共同前往告訴人寅○之
    公司，向告訴人寅○催討債務之事實，惟證人寅○於原審審
    理中明確證述：戊○○是後面幾次才有陪丁○○一起來，戊○○來時都沒有跟伊講什麼話，有一次丁○○去廁所什麼的
    ，戊○○才問伊為什麼要借錢，伊說因為被員工盜用公款，
    一下子週轉不過來，伊還跟戊○○說：「你們利息太高，這
    個行業不好，去學點別的行業」，戊○○不曾兇過伊，伊確
    定戊○○不曾對伊講過什麼讓伊害怕的話等語（見易字卷第
    145 、148 至149 頁），是被告戊○○辯稱：伊沒有恐嚇寅
    ○等語，即堪採信。且倘若告訴人寅○因被告戊○○陪同被
    告丁○○前來催討債務，面對被告丁○○、戊○○之人數、
    性別及體型優勢，而一併對於被告戊○○之到場感覺恐懼，
    衡情，自不可能趁被告丁○○短暫離開之際，與被告戊○○
    閒聊，勸告被告戊○○勿再繼續從事重利之行業，顯見證人
    寅○並未因被告戊○○之言行舉止或在場心生畏懼。此外，
    依現存卷證，並無其他積極證據可證明被告戊○○確有恐嚇
    寅○之行為，自難僅憑被告丁○○有恐嚇寅○之行為，而被
    告戊○○曾陪同被告丁○○前去，即逕認被告戊○○應與被
    告丁○○共負恐嚇寅○之罪責。就此部分自應就被告戊○○
    無罪之諭知。
四、原審就上開部分以不能證明被告癸○○、庚○○此等部分被
    訴重利犯行，及被告丁○○、戊○○有此等部分訴重利、恐
    嚇危害安全等犯行，核無不合，檢察官上訴意旨仍認被告等
    有此等部分犯罪，均無理由，應予駁回。
據上論斷，應依刑事訴訟法第368 條、第369 條第1 項前段、第
299 條第1 項前段，刑法第28條、第344 條、第305 條、第55條
、第41條第1 項前段、第38條第1 項第2 款前段、第3 款後段、
第51條第5 款、第6 款，刑法施行法第1 條之1 ，判決如主文。
本案經檢察官陳宗吟到庭執行職務。
中    華    民    國    99    年    7     月    29    日
                刑事第六庭  審判長法  官  王憲義
                                  法  官  簡志瑩
                                  法  官  邱永貴
以上正本證明與原本無異。
不得上訴。
中    華    民    國    99    年    7     月    29    日
                                  書記官  鄭翠芬
附錄本案論罪科刑法條：
中華民國刑法第344 條
（重利罪）
乘他人急迫、輕率或無經驗貸以金錢或其他物品，而取得與原本
顯不相當之重利者，處1 年以下有期徒刑、拘役或科或併科1 千
元以下罰金。
附表一：（單位均為新臺幣）
┌─┬───┬───┬──┬───┬────┬───┬─────────┐
│編│行為人│借款人│借款│ 借款 │計息方式│擔保物│所犯之罪及所處之刑│
│號│      │      │時間│ 金額 │        │      │                  │
├─┼───┼───┼──┼───┼────┼───┼─────────┤
│1 │癸○○│寅○（│96年│15萬元│10日為期│無    │癸○○共同犯重利罪│
│  │丁○○│首席保│12月│      │共收取1 │      │，處有期徒刑肆月，│
│  │戊○○│全股份│24日│      │萬8000元│      │如易科罰金，以新臺│
│  │      │有限公│    │      │之利息（│      │幣壹仟元折算壹日，│
│  │      │司）  │    │      │換算月息│      │扣案如附表二編號1 │
│  │      │      │    │      │36分）  │      │、8 所示之物沒收。│
│  │      │      ├──┼───┼────┼───┤丁○○共同犯重利罪│
│  │      │      │97年│10萬元│10日為期│無    │，處有期徒刑肆月，│
│  │      │      │1 月│      │共收取1 │      │如易科罰金，以新臺│
│  │      │      │中旬│      │萬2000元│      │幣壹仟元折算壹日，│
│  │      │      │    │      │之利息（│      │扣案如附表二編號1 │
│  │      │      │    │      │換算月息│      │、8 所示之物沒收。│
│  │      │      │    │      │36分）  │      │戊○○共同犯重利罪│
│  │      │      ├──┼───┼────┼───┤，處拘役伍拾日，如│
│  │      │      │97年│15萬元│5 至7 日│面額分│易科罰金，以新臺幣│
│  │      │      │2 月│      │為期，收│別為12│壹仟元折算壹日，扣│
│  │      │      │中旬│      │取9 萬元│萬100 │案如附表二編號1 、│
│  │      │      │    │      │之利息（│元及12│8 所示之物沒收。  │
│  │      │      │    │      │換算月息│萬150 │                  │
│  │      │      │    │      │約257 分│元支票│                  │
│  │      │      │    │      │至360 分│各1張 │                  │
│  │      │      │    │      │）      │      │                  │
│  │      │      ├──┼───┼────┼───┤                  │
│  │      │      │97年│30萬元│7 日為期│面額分│                  │
│  │      │      │2 月│      │，收取17│別為25│                  │
│  │      │      │21日│      │萬元之利│萬元、│                  │
│  │      │      │    │      │息（換算│15萬元│                  │
│  │      │      │    │      │月息約24│、7 萬│                  │
│  │      │      │    │      │3 分）  │元支票│                  │
│  │      │      │    │      │        │各1 張│                  │
│  │      │      │    │      │        │、面額│                  │
│  │      │      │    │      │        │70萬元│                  │
│  │      │      │    │      │        │本票1 │                  │
│  │      │      │    │      │        │張    │                  │
│  │      │      ├──┼───┼────┼───┤                  │
│  │      │      │97年│30萬元│10日為期│面額各│                  │
│  │      │      │3 月│      │，收取3 │為15萬│                  │
│  │      │      │間  │      │萬6000元│元支票│                  │
│  │      │      │    │      │之利息（│各1 張│                  │
│  │      │      │    │      │換算月息│      │                  │
│  │      │      │    │      │36分）  │      │                  │
├─┼───┼───┼──┼───┼────┼───┼─────────┤
│2 │癸○○│丙○○│97年│約40萬│月息5 分│支票  │癸○○共同犯重利罪│
│  │丁○○│（以洸│1 月│至50萬│至6 分（│      │，處拘役伍拾日，如│
│  │戊○○│旭科技│初  │元    │首期利息│      │易科罰金，以新臺幣│
│  │      │企業有│    │      │預扣）  │      │壹仟元折算壹日，扣│
│  │      │限公司│    │      │        │      │案如附表二編號2 、│
│  │      │名義借│    │      │        │      │8 所示之物沒收。  │
│  │      │款）  │    │      │        │      │丁○○共同犯重利罪│
│  │      ├───┼──┼───┼────┼───┤，處拘役伍拾日，如│
│  │      │丙○○│97年│100 萬│月息6 分│面額10│易科罰金，以新臺幣│
│  │      │（以萬│1 月│元    │（首期利│萬元、│壹仟元折算壹日，扣│
│  │      │甲營造│3 日│      │息預扣）│10萬元│案如附表二編號2 、│
│  │      │有限公│    │      │        │、70萬│8 所示之物沒收。  │
│  │      │司名義│    │      │        │元支票│戊○○共同犯重利罪│
│  │      │借款）│    │      │        │各1 張│，處拘役肆拾日，如│
│  │      │      │    │      │        │及面額│易科罰金，以新臺幣│
│  │      │      │    │      │        │不詳之│壹仟元折算壹日，扣│
│  │      │      │    │      │        │支票1 │案如附表二編號2 、│
│  │      │      │    │      │        │張    │8 所示之物沒收。  │
├─┼───┼───┼──┼───┼────┼───┼─────────┤
│3 │癸○○│巳○○│96年│20萬元│1 月為1 │支票  │癸○○共同犯重利罪│
│  │丁○○│（瑞維│12月│      │期，首期│      │，處拘役肆拾日，如│
│  │      │工業有│底  │      │利息2 萬│      │易科罰金，以新臺幣│
│  │      │限公司│    │      │元（換算│      │壹仟元折算壹日，扣│
│  │      │）    │    │      │月息10分│      │案如附表二編號3 、│
│  │      │      │    │      │），嗣因│      │8 所示之物沒收。  │
│  │      │      │    │      │巳○○還│      │丁○○共同犯重利罪│
│  │      │      │    │      │款支票未│      │，處拘役肆拾日，如│
│  │      │      │    │      │兌現，約│      │易科罰金，以新臺幣│
│  │      │      │    │      │定加付利│      │壹仟元折算壹日，扣│
│  │      │      │    │      │息1 萬元│      │案如附表二編號3 、│
│  │      │      │    │      │        │      │8 所示之物沒收。  │
├─┼───┼───┼──┼───┼────┼───┼─────────┤
│4 │癸○○│己○○│97年│30萬元│10日為1 │支票  │癸○○共同犯重利罪│
│  │丁○○│（日興│1 、│      │期，每期│      │，處有期徒刑貳月，│
│  │      │盛企業│2 月│      │利息9 分│      │如易科罰金，以新臺│
│  │      │行）  │間  │      │（換算月│      │幣壹仟元折算壹日，│
│  │      │      │    │      │息36分）│      │扣案如附表二編號4 │
│  │      │      │    ├───┼────┼───┤、8 所示之物沒收。│
│  │      │      │    │35萬元│10日為1 │支票  │丁○○共同犯重利罪│
│  │      │      │    │      │期，每期│      │，處有期徒刑貳月，│
│  │      │      │    │      │利息9 分│      │如易科罰金，以新臺│
│  │      │      │    │      │（換算月│      │幣壹仟元折算壹日，│
│  │      │      │    │      │息36分）│      │扣案如附表二編號4 │
│  │      │      │    │      │        │      │、8 所示之物沒收。│
├─┼───┼───┼──┼───┼────┼───┼─────────┤
│5 │癸○○│子○○│97年│40萬元│10日為1 │支票  │癸○○共同犯重利罪│
│  │丁○○│（德光│1 月│      │期，首期│      │，處有期徒刑參月，│
│  │戊○○│生命科│間  │      │利息8 萬│      │如易科罰金，以新臺│
│  │      │技開發│    │      │元（換算│      │幣壹仟元折算壹日，│
│  │      │股份有│    │      │月息60分│      │扣案如附表二編號5 │
│  │      │限公司│    │      │）      │      │、8 所示之物沒收。│
│  │      │）    ├──┼───┼────┼───┤丁○○共同犯重利罪│
│  │      │      │97年│40萬元│10日為1 │面額合│，處有期徒刑參月，│
│  │      │      │2月 │      │期，首期│計12萬│如易科罰金，以新臺│
│  │      │      │間  │      │利息10萬│元支票│幣壹仟元折算壹日，│
│  │      │      │    │      │元（換算│3 張、│扣案如附表二編號5 │
│  │      │      │    │      │月息75分│面額20│、8 所示之物沒收。│
│  │      │      │    │      │）      │萬元本│戊○○共同犯重利罪│
│  │      │      │    │      │        │票1張 │，處拘役肆拾日，如│
│  │      │      │    │      │        │      │易科罰金，以新臺幣│
│  │      │      │    │      │        │      │壹仟元折算壹日，扣│
│  │      │      │    │      │        │      │案如附表二編號5 、│
│  │      │      │    │      │        │      │8 所示之物沒收。  │
├─┼───┼───┼──┼───┼────┼───┼─────────┤
│6 │癸○○│借款人│97年│100 萬│12日為1 │支票  │癸○○共同犯重利罪│
│  │丁○○│壬○○│2 月│元    │期，首期│      │，處拘役肆拾日，如│
│  │      │、還款│間  │      │利息8 萬│      │易科罰金，以新臺幣│
│  │      │人張競│    │      │元（換算│      │壹仟元折算壹日，扣│
│  │      │太（長│    │      │月息20分│      │案如附表二編號6 、│
│  │      │畿工程│    │      │）      │      │8 所示之物沒收。  │
│  │      │有限公│    │      │        │      │丁○○共同犯重利罪│
│  │      │司）  │    │      │        │      │，處拘役肆拾日，如│
├─┼───┼───┼──┼───┼────┼───┤易科罰金，以新臺幣│
│7 │癸○○│同上  │97年│20萬元│10日為期│支票、│壹仟元折算壹日，扣│
│  │丁○○│      │3 月│      │，收取2 │本票  │案如附表二編號6 、│
│  │庚○○│      │24日│      │萬4000元│      │8 所示之物沒收。  │
│  │      │      │    │      │之利息（│      │庚○○共同犯重利罪│
│  │      │      │    │      │換算月息│      │，處拘役參拾日，如│
│  │      │      │    │      │36分）  │      │易科罰金，以新臺幣│
│  │      │      │    │      │        │      │壹仟元折算壹日，扣│
│  │      │      │    │      │        │      │案如附表二編號6 、│
│  │      │      │    │      │        │      │8 所示之物沒收。  │
├─┼───┼───┼──┼───┼────┼───┼─────────┤
│8 │癸○○│林佳瑩│97年│20萬元│11日為1 │支票  │癸○○共同犯重利罪│
│  │丁○○│（銘瀧│3 月│      │期，收取│      │，處有期徒刑貳月，│
│  │庚○○│工程有│21日│      │1 萬8,00│      │如易科罰金，以新臺│
│  │      │限公司│    │      │0 元之利│      │幣壹仟元折算壹日，│
│  │      │）    │    │      │息（換算│      │扣案如附表二編號7 │
│  │      │      │    │      │月息約24│      │、8 所示之物沒收。│
│  │      │      │    │      │.5 分） │      │丁○○共同犯重利罪│
│  │      │      ├──┼───┼────┼───┤，處有期徒刑貳月，│
│  │      │      │97年│30萬元│12日為1 │支票  │如易科罰金，以新臺│
│  │      │      │4 月│      │期，收取│      │幣壹仟元折算壹日，│
│  │      │      │14日│      │3 萬元之│      │扣案如附表二編號7 │
│  │      │      │    │      │利息（換│      │、8 所示之物沒收。│
│  │      │      │    │      │算月息30│      │庚○○共同犯重利罪│
│  │      │      │    │      │分）    │      │，處拘役肆拾日，如│
│  │      │      ├──┼───┼────┼───┤易科罰金，以新臺幣│
│  │      │      │97年│20萬元│11日為1 │支票  │壹仟元折算壹日，扣│
│  │      │      │5 月│      │期，收取│      │案如附表二編號7 、│
│  │      │      │9 日│      │2 萬6000│      │8 所示之物沒收。  │
│  │      │      │    │      │元之利息│      │                  │
│  │      │      │    │      │（換算月│      │                  │
│  │      │      │    │      │息約35分│      │                  │
│  │      │      │    │      │）      │      │                  │
└─┴───┴───┴──┴───┴────┴───┴─────────┘
附表二：
┌─┬─────────────────┬─────┬──────────┐
│編│扣案物品                          │扣押地點  │扣押物編號          │
│號│                                  │          │                    │
├─┼─────────────────┼─────┼──────────┤
│1 │發票人首席保全股份有限公司、面額25│癸○○位於│扣押物編號貳之借款客│
│  │萬元之新光銀行七賢分行支票1 張、翟│高雄市三民│戶支票第3 張支票、扣│
│  │明簽發之面額70萬元本票1 張、首席保│區○○街43│押物編號參之借款客戶│
│  │全股份有限公司借款明細表1 張      │巷7 號8 樓│本票第7 張本票、扣押│
│  │                                  │之2 住處  │物編號伍借款明細表第│
│  │                                  │          │20頁                │
├─┼─────────────────┼─────┼──────────┤
│2 │發票人均為萬甲營造工程有限公司、面│同上      │扣押物編號貳之借款客│
│  │額各為10萬元、10萬元、70萬元之玉山│          │戶支票第9 至11張支票│
│  │銀行後庄分行支票共3 張、洸旭科技企│          │、扣押物編號伍借款明│
│  │業有限公司借款明細表1 張          │          │細表第21頁          │
├─┼─────────────────┼─────┼──────────┤
│3 │發票人瑞維工業有限公司、面額6 萬元│同上      │扣押物編號貳之借款客│
│  │之寶華商業銀行苓雅分行支票1 張    │          │戶支票第1 張        │
├─┼─────────────────┼─────┼──────────┤
│4 │日興盛企業社資產負債表1 張、損益表│高雄市新興│扣押物編號三之2 借款│
│  │1 張、高雄銀行存款對帳單4 張、高雄│區○○○路│客戶資料第56至64頁  │
│  │銀行交易查詢清單3 張              │13號6 樓即│                    │
│  │                                  │上開地下錢│                    │
│  │                                  │莊之據點  │                    │
├─┼─────────────────┼─────┼──────────┤
│5 │發票人德光生命科技開發股份有限公司│癸○○位於│扣押物編號貳之借款客│
│  │、面額23萬元、6 萬元、6 萬元、6 萬│高雄市三民│戶支票第4 至8 張支票│
│  │元、6 萬元之合作金庫商業銀行憲德分│區○○街43│、扣押物編號參之借款│
│  │行支票共5 張、子○○簽發之面額20萬│巷7 號8 樓│客戶本票第1 張本票、│
│  │元之本票1 張、子○○身分證正反面影│之2 住處  │扣押物編號伍之借款明│
│  │本1 張                            │          │細表第22頁          │
├─┼─────────────────┼─────┼──────────┤
│6 │發票人均為長畿工程有限公司、面額各│同上      │扣押物編號貳之借款客│
│  │為10萬元、20萬元、15萬元、15萬元、│          │戶支票第12至16張支票│
│  │10萬元之合作金庫商業銀行大社分行支│          │、扣押物編號參之借款│
│  │票共5 張、張競太簽發之面額各為3 萬│          │客戶本票第2 至6 張本│
│  │元之本票共5 張、長畿工程有限公司之│          │票                  │
│  │合作金庫銀行存款往來對帳單4 張、高├─────┼──────────┤
│  │雄市政府營利事業登記證2 紙、營業人│高雄市新興│扣押物編號三之13借款│
│  │銷售額與稅額申報書6 紙            │區○○○路│客戶資料            │
│  │                                  │13號6 樓即│                    │
│  │                                  │上開地下錢│                    │
│  │                                  │莊之據點  │                    │
├─┼─────────────────┼─────┼──────────┤
│7 │銘瀧工程有限公司及銘瀧工程行之合作│同上      │扣押物編號三之9 借款│
│  │金庫銀行存款往來對帳單共2 張、95年│          │客戶資料            │
│  │度營利事業所得稅電子結算申報回執聯│          │                    │
│  │共2 張、95年度營利事業所得稅結算申│          │                    │
│  │報書共2 張、資產負債表1 張、營業人│          │                    │
│  │銷售額與稅額申報書共12張          │          │                    │
├─┼─────────────────┼─────┼──────────┤
│8 │「育森資產財務咨商公司高級專員李武│同上      │扣押物編號一之員工名│
│  │慶」、「高鑫資產財務咨商公司專員陳│          │片及申貸說明        │
│  │慶宗」、「高鑫資產財務咨商公司專員│          │                    │
│  │申子雲」、「高鑫資產財務咨商公司專│          │                    │
│  │員蔡億霖」名片各1 紙              │          │                    │
├─┼─────────────────┼─────┼──────────┤
│9 │千元紙鈔10張共計1 萬元現金        │丁○○位於│扣押物編號壹        │
│  │                                  │高雄市苓雅│                    │
│  │                                  │區○○○街│                    │
│  │                                  │86號住處  │                    │
├─┼─────────────────┼─────┼──────────┤
│10│周靜美設於聯邦商業銀行苓雅分行帳號│癸○○位於│扣押物編號壹之2 存摺│
│  │000000000000號帳戶之存摺2 本      │高雄市三民│                    │
│  │                                  │區○○街43│                    │
│  │                                  │巷7 號8 樓│                    │
│  │                                  │之2 住處  │                    │
├─┼─────────────────┼─────┼──────────┤
│11│日計帳、案件統計表、辦公設備及裝設│同上      │扣押物編號柒收入日計│
│  │定費用明細表、借款明細表、融資案件│          │帳等資料            │
│  │利潤分配表、薪資表、融資案件明細表│          │                    │
├─┼─────────────────┼─────┼──────────┤
│12│電腦主機1 台（缺外蓋）            │同上      │扣押物編號玖        │
└─┴─────────────────┴─────┴──────────┘
附表三：
┌─┬─────────────────┬─────┬──────────┐
│編│扣案物品                          │扣押地點  │扣押物編號          │
│號│                                  │          │                    │
├─┼─────────────────┼─────┼──────────┤
│1 │辰○○身分證正反面影本1 份、林青燕│高雄市新興│扣押物編號三之借款客│
│  │身分證及健保卡正反面影本各1 份、戶│區○○○路│戶資料              │
│  │口名簿影本1 張、發票人林青燕之面額│13號6 樓即│                    │
│  │各為3 萬元本票影本共2 紙、發票人蔡│上開地下錢│                    │
│  │松霖之面額各為7 萬5000元、3 萬元、│莊之據點  │                    │
│  │3 萬元本票影本共3 紙              │          │                    │
├─┼─────────────────┼─────┼──────────┤
│2 │甲○○（誤載為朱如芬）借款明細表2 │癸○○位於│扣押物編號伍借款明細│
│  │張、甲○○身分證正反面影本1 張    │高雄市三民│表第9至12、14頁     │
│  │                                  │區○○街43│                    │
│  │                                  │巷7 號8 樓│                    │
│  │                                  │之2 住處  │                    │
├─┼─────────────────┼─────┼──────────┤
│3 │超峰家電有限公司借款明細表3 張    │同上      │扣押物編號伍借款明細│
│  │                                  │          │表第7 至8 、15頁    │
├─┼─────────────────┼─────┼──────────┤
│4 │未○○借款明細表1 張              │同上      │扣押物編號伍借款明細│
│  │                                  │          │表第16頁            │
├─┼─────────────────┼─────┼──────────┤
│5 │丑○○借款明細表1 張、丑○○身分證│同上      │扣押物編號伍借款明細│
│  │正反面影本1 張                    │          │表第17至18頁        │
├─┼─────────────────┼─────┼──────────┤
│6 │雪麗（林董）借款明細表1 張        │同上      │扣押物編號伍借款明細│
│  │                                  │          │表第19頁            │
├─┼─────────────────┼─────┼──────────┤
│7 │辛○○身分證正反面影本1 張、發票人│同上      │扣押物編號伍借款明細│
│  │辛○○、面額25萬元、票號AU0000000 │          │表第23頁、扣押物編號│
│  │號之臺灣中小企業銀行支票及其退票理│          │貳借款客戶支票第2 張│
│  │由單各1 紙                        │          │支票                │
└─┴─────────────────┴─────┴──────────┘

司法院資訊處製作；財團法人民間司法改革基金會備份。
